【裁判字號】    97,交易,139
【裁判日期】    971218
【裁判案由】    過失傷害
【裁判全文】
臺灣苗栗地方法院刑事判決             97年度交易字第139號
公  訴  人  臺灣苗栗地方法院檢察署檢察官
被      告  甲○○
                    2樓
                    號
上列被告因過失傷害案件，經檢察官提起公訴（97年度偵字第18
73號），本院判決如下：
    主  文
甲○○犯過失傷害罪，處有期徒刑參月，如易科罰金，以新臺幣
壹仟元折算壹日。
    犯罪事實
一、甲○○於民國97年3 月3 日10時50分許，駕駛車號3496-KX
    號自用小客車，沿苗栗縣頭份鎮○○路外側車道由東往西行
    駛，行經中央路706 號前，明知行車應注意車前狀況及兩車
    併行間隔，並隨時採取必要之安全措施，而按當時係日間、
    天候晴、路面乾燥、無缺陷、無障礙物、視距良好之情況下
    ，並無不能注意之情形，適有乙○○駕駛車號G2-5010 號自
    用小客車，違規跨越機車道與外側車道行駛於甲○○右前方
    ，適乙○○左駛偏向外側車道之際，甲○○竟疏未注意，2
    車因而發生碰撞，致乙○○受有頭部外傷併腦震盪、頸部、
    右肩、前胸、背部及右髖挫傷等傷害。甲○○於車禍發生後
    ，在其犯罪尚未被警發覺前，向前來處理車禍現場之警員，
    主動表明其係肇事者而自首。
二、案經乙○○訴由苗栗縣警察局頭份分局報請臺灣苗栗地方法
    院檢察署檢察官偵查起訴。
    理  由
壹、證據能力部分
一、按傳聞法則之重要理論依據，在於傳聞證據未經當事人之反
    對詰問予以核實，乃予排斥，惟若當事人已放棄對原供述人
    之反對詰問權，於法院審判時表明同意該等傳聞證據可作為
    證據，基於證據資料愈豐富，愈有助於真實發現之理念，並
    貫徹刑事訴訟法修法加重當事人進行主義之精神，確認當事
    人對於證據能力有處分權之制度，傳聞證據經當事人同意作
    為證據，法院認為適當者，亦得為證據。另當事人於調查證
    據時，對於傳聞證據表示「沒有意見」、「對於證據調查無
    意見」，而未於言詞辯論終結前聲明異議，應視為已有將該
    等傳聞證據採為證據之同意，此刑事訴訟法第159 條之5 定
    有明文。經查：本案所引之下列證據，本院於審理中均一一
    踐行「告以要旨」程序，被告在知悉上開證據係審判外陳述
    之情形下，對於各該審判外之陳述均分別表示「沒有意見」
    ，或僅就上開陳述是否真實表示意見，並未於言詞辯論終結
    前就證據能力聲明異議（見本院卷第16頁以下）；而本院審
    酌該等陳述作成時之情況，認為其證據之取得過程並無瑕疵
    ，且與待證事實具有關連性，證明力非明顯過低，而具適當
    性，是自應具有證據能力。從而，該道路交通事故現場圖、
    道路交通調查事故表（一）（二）、診斷書、住院病歷等均
    具有證據能力。
二、至於車禍現場照片、車損照片共4 張，係機械之方式所留存
    之影像，並非依憑人之記憶再加以轉述而得，要非供述證據
    ，無「傳聞證據排除法則」之適用，此外，復無證據證明有
    何偽造、變造或違法取得之情事，且均與檢察官主張之事實
    具有關聯性，該等照片亦具有證據能力。
貳、實體部分
一、認定犯罪事實所憑證據及理由：
    訊據被告甲○○固坦承於上開時、地與被害人乙○○發生車
    禍，惟矢口否認有何過失傷害犯行，辯稱：事發當日伊行駛
    於外側車道直行，突遭被害人駕自用小客車從機車道切入外
    側車道致發生碰撞，當時雙方都有輕微車損，均無受傷，本
    案經鑑定及複鑑結果雙方均有責任，惟對方受傷是否真為當
    日造成且傷勢如何等，均感不解與疑惑云云。經查：
（一）被告於前揭時、地駕駛車號3496-KX 號自用小客車行經苗
      栗縣頭份鎮○○路外側車道由東往西行駛，與前方同方向
      行駛之被害人車號G2-5010 號自小客車發生擦撞，致被害
      人因此受有上開傷勢，此有道路交通事故調查報告表（一
      ）（二）、道路交通事故現場圖、重光醫院診斷書1 紙、
      住院病歷1 份及現場照片4 張在卷可稽（見偵查卷第10頁
      至第18頁、第31頁至第66頁）。
（二）按，汽車在同一車道行駛時，除擬超越前車外，後車與前
      車之間應保持隨時可以煞停之距離；汽車行駛時，駕駛人
      應注意車前狀況及兩車併行之間隔，並隨時採取必要之安
      全措施，道路交通安全規則第94條第1 項、第3 項分別定
      有明文。被告既考領有汽車駕駛執照，對上述規則理應知
      之甚詳。且依當時天候晴、柏油路面乾燥無缺陷、亦無障
      礙物、視距良好，此有道路交通事故調查報告表（一）附
      卷可佐，應無不能注意之情事。對於該次車禍之發生過程
      ，被告事故後於當日警詢時供稱：「（肇事前行進方向、
      車道及肇事經過？發現危險時距離對方多遠？）行駛頭份
      鎮○○路由東向西外側車道，當時對方車輛G2-5010 號是
      由我右前行駛，因該車為閃避行駛之機車向左閃避，因而
      擦撞。」等語（見偵查卷第7 頁）；而於偵訊時改稱：「
      （為何撞到告訴人？）他從機車道超過我的車，到我前方
      ，他靠過來時有擦撞到我的車子的右下方保險桿，後來他
      停在我前面，我也停下來。」等語（見偵查卷第27頁）；
      復於審理時供稱：「鑑定報告說我沒有注意車前狀況，但
      如果他在我前方的話，我當然要注意，但他不是在我前方
      ，他完全是在我右側超車，我怎會知道他臨時要過來。」
      等語（見本院卷第15頁）。被害人於當日警詢時供稱：「
      我行中央路內側車道往西直行，對方在我車後方，我從照
      後鏡看見對方行駛跨車道行駛，對方就直接碰撞我車。」
      等語。後於第2 次警詢改稱：「我第一次筆錄所訴行經車
      道線有誤，我是行駛外側車道並非內側車道。」等語。復
      於偵訊時供稱：「（為何對方要撞你？）我不曉得，但是
      他有跟我閃個燈，要我讓他，我已經走在兩線道，我再讓
      他就沒有路走，所以我沒讓他。」等語（見偵查卷第4 頁
      至第5 頁；第27頁）。綜上，被告與被害人之供述相互勾
      稽，可知兩車擦撞前原屬前後車之關係無疑。復檢視現場
      照片，可知被害人車子左側後方有擦痕，被告車子右前方
      有擦痕。而被告係屬後方車輛，依上開道路交通安全規則
      所示，理應保持隨時可以煞停之距離，竟疏未注意車前狀
      況，自有過失。況且，縱如被告事後改稱被害人係從機車
      道切入致發生擦撞，依上開道路交通安全規則所示，汽車
      行駛時，駕駛人應注意兩車併行之間隔，並隨時採取必要
      之安全措施，經檢視事故現場照片，同向汽車道有2 車道
      ，標線為白虛線，並無禁止變換車道，另事故時間為上午
      10時50分，並非上下班交通擁擠時刻，且被告自承當時車
      速只有20至30公里，綜上各情，被告理應能注意兩車之間
      隔並有充足時間、空間採取必要措施，以避免擦撞結果之
      發生，而被告竟未及時為適切之避讓，自無法免除自己之
      過失責任（最高法院74年台上字第4219號判例意旨參照）
      。
（三）再者，本案經送臺灣省竹苗區車輛行車事故鑑定委員會鑑
      定結果，關於路權歸屬部分認：「1.乙○○駕駛自小客車
      沿中央路由東往西方向行駛，除準備停車或臨時停車外，
      不得駛出路面邊線或跨越兩條車道行駛。2.甲○○駕駛自
      小客車沿中央路由東往西方向行駛於外側車道，應注意車
      前狀況及兩車併行間隔並隨時採取必要之安全措施。且後
      方車輛應與前車保持隨時可以煞停之距離。」等語。最後
      鑑定意見認被害人駕駛自小客車跨機車道與快車道行駛與
      被告駕駛自小客車未注意車前狀況及保持安全距離撞擊前
      車同為肇事原因，有臺灣省竹苗區車輛行車事故鑑定委員
      會97年8 月18日竹苗鑑970425字第0975302568號鑑定意見
      書在卷可佐（見偵查卷第76頁以下）。復再送臺灣省車輛
      行車事故覆議鑑定委員會研議結果，同上開鑑定意見，惟
      文字改為「乙○○駕駛自小客車向左跨機車道與快車道行
      駛與甲○○駕駛自小客車未注意車前狀況，同為肇事原因
      。」等語，有臺灣省車輛行車事故覆議鑑定委員會97年9
      月30日覆議字第0976203720號函附卷可參（見偵查卷第87
      頁）。益證被告就本件車禍之發生，確有過失。另外，被
      告指稱被害人同有過失乙節，依上開證據及鑑定意見，應
      屬有據，惟被害人雖與有過失，然仍不影響被告過失責任
      之成立，附此敘明。
（四）復查，被告所受之頭部外傷併腦震盪、頸部、右肩、前胸
      、背部及右髖挫傷等傷害，有重光醫院97年3 月11日診斷
      書、病歷各1 份在卷可佐，足證被害人上開傷害情形係因
      該次車禍所致，被告之過失行為與被害人所受上開傷害間
      有相當因果關係，當甚明確。被告雖質疑被害人之傷勢是
      否真為當日所造成，且傷勢如何等語，然被告確於案發當
      日15時10分至重光醫院急診後住院，既經診斷明確，依卷
      附上開診斷書、病歷，均已併同載明上揭傷勢，洵堪認定
      。
（五）綜上所述，參互各情，本件事證明確，被告甲○○犯行堪
      以認定，應依法論科。
二、論罪科刑的理由：
（一）核被告甲○○所為，係犯刑法第284 條第1 項前段之過失
      傷害罪。
（二）本件車禍報案時未報明肇事人姓名，處理人員據報前往現
      場處理時，被告在場，並當場承認為肇事人之情，有頭份
      分局頭份派出所道路交通事故肇事人自首情形紀錄表附卷
      足憑（見本院卷第10頁），堪認被告肇事後，在有偵查犯
      罪職權之公務員發覺前，即主動自首，進而接受審判，核
      與刑法第62條前段規定之自首要件相符，雖其後在本院審
      理時否認有何過失傷害犯行，惟行為是否構成犯罪，係由
      法院認定，被告既向偵查機關報告車禍之事實，即應認其
      已自首（司法院72年4 月30日【72】廳刑一字第376 號函
      參照），爰依刑法第62條前段減輕其刑。
三、量刑理由：
    爰審酌被告過失之情節，其所為致被害人受傷之程度，以及
    犯後尚未與被害人達成和解，至今猶否認過失責任，本不宜
    輕縱，惟被告前無犯罪科刑之前科紀錄，素行尚可，有臺灣
    高等法院被告前案紀錄表1 紙在卷可稽，又被害人實與有過
    失，併參酌被告之生活狀況、品行、犯罪之動機、目的、手
    段等一切情狀，認檢察官之求刑稍嫌過重，爰量處如主文所
    示之刑，並諭知易科罰金之折算標準，以資懲儆。
四、適用之法律：
（一）刑事訴訟法第299 條第1 項前段。
（二）刑法第284 條第1 項前段、第41條第1 項前段、第62條前
      段。
（三）刑法施行法第1 條之1 。
本案經檢察官蕭慶賢到庭執行職務。
中    華    民    國    97    年    12    月    18    日
                  刑事第二庭  法  官  魏宏安
以上正本證明與原本無異。
如不服本判決應於收受判決後10日內向本院提出上訴書狀，並應
應敘述具體理由。其未敘述上訴理由者，應於上訴期間屆滿後20
日內向本院補提理由書 (均須按他造當事人之人數附繕本)「 切
勿逕送上級法院」。告訴人或被害人如對本判決不服者，應具備
理由請求檢察官上訴，其上訴期間之計算係以檢察官收受判決正
本之日期為準。
                              書記官  張玉楓
中    華    民    國    97    年    12    月    18    日


司法院資訊處製作；財團法人民間司法改革基金會備份。
